【裁判字號】    89,上易,1301
【裁判日期】    900327
【裁判案由】    恐嚇取財等
【裁判全文】
臺灣高等法院臺中分院刑事判決                  八十九年度上易字第一三一號
    上  訴  人
    即  被  告  丙○○
    上  訴  人
    即  被  告  乙○○
右上訴人因恐嚇取財等案件，不服臺灣臺中地方法院八十九年度易字第七六八號中華
民國八十九年五月二日第一審判決（起訴案號：臺灣臺中地方法院檢察署八十八年度
偵字第二二七三三號），提起上訴，本院判決如左：
      主  文
原判決關於乙○○部分撤銷。
乙○○公訴不受理。
其他上訴駁回。
      事  實
一、丙○○前曾於民國八十三年一月間，因詐欺案件，經臺灣臺中地方法院判處有期
    徒刑四月，於八十五年十月二十五日執行完畢。仍不知悔改，與乙○○（於八十
    九年五月二十七日死亡，另判決公訴不受理，詳後述）基於意圖為自己不法所有
    之犯意聯絡，於八十八年十一月九日二十四時許，由丙○○騎乘機車後附載乙○○，行經台中市○○路、興安路口，趁戊○○所有ＲＸ─七七六二號自用小客車
    停放該處未熄火，戊○○未及注意之際，由乙○○下車著手竊取ＲＸ─七七六二
    號自用小客車，得手後由乙○○駕駛該車前往台中市中山堂停車場停放，丙○○
    則騎乘機車前往中山堂停車場搭載乙○○返家。翌日（十日）一時許二人見該Ｒ
    Ｘ─七七六二號自用小客車內有戊○○名片，乙○○、丙○○遂另行基於為自己
    不法所有之意圖，依名片上記載之戊○○行動電話000－000000號碼，
    打電話給戊○○，因係其岳母接聽，而未聯絡到戊○○本人。嗣乙○○再於八十
    八年十一月十日十時許打前開行動電話給戊○○，並於電話中恫稱：「車子在我
    這裡，你要不要車」（言下之意，如不拿錢贖車，則車輛將無法取回），戊○○
    恐失去車輛，遂允諾給付現金，並與乙○○討價還價後，由乙○○同意將贖金新
    台幣（下同）七萬元降為五萬元，並約定將五萬元現金置放於台中市○○路三三
    七巷口前未懸掛車牌之黑色機車前置物籃內。戊○○依約於同月十日晚上七時許
    ，將五千元現金外覆多層報紙包成一長條形狀佯為五萬元現金一包，放在雙方約
    定之機車置物籃內，並報警處理。嗣乙○○、丙○○依約前往上開約定地點，由
    丙○○在機車置物籃內取得戊○○放置之現款一包後，為警當場查獲，並在丙○○身上扣前開現金五千元一包、在乙○○身上扣得戊○○名片二張（五千元及名
    片二張均已發還戊○○）。
二、案經台中市警察局第五分局報請臺灣臺中地方法院檢察署檢察官偵查起訴暨移送
    併辦。
    理  由
甲、被告丙○○有罪部分：
一、訊據被告丙○○矢口否認有竊盜及恐嚇犯行，辯稱本件係乙○○所為，被告並不
    知情，亦未與乙○○共同做案，當天被告不在犯罪現場，是與朋友在一起喝酒，
    至於被查獲當天，是乙○○叫被告到他家樓下機車置物籃內拿報紙，被告並不知
    報紙內有贖金等語。惟查，右開事實業經乙○○於警訊時供稱：「我是於八十八
    年十一月十日凌晨零時許，在台中市○○區○○路與興安路口，與丙○○二人騎
    用機車由興安路往昌平路方向，見該ＨＯＮＤＡ牌黑色自小客未熄火，停放路邊
    ，且車內沒有人，我就直接將該車開走，並往中山堂停車場停放，丙○○就騎用
    機車跟著前往，在停車場載我一起回去」、「我是於八十八年十一月十日十四時
    、十五時許左右，在北屯區○○路松竹寺前活動中心公用電話打電話，利用偷竊
    來車上之硬錢（零錢）及名片，打電話向車主勒贖」、「我開始打電話給戊○○
    告訴他『車子在我這裡，你要不要車』，他說：『要』，我告訴他：『我要錢』
    ，他就問我要多少錢，我就直接向他要七萬元，他說不要那樣多，我說考慮看看
    ，我就掛掉電話，我共打四通電話，經他討價還價，在十八時三十分許打最後一
    通電話，約定十九時整在松竹路三三七巷口普記堂中藥房前有一輛未懸掛車牌黑
    色輕型機車前置物藍內，機車上並有一塊磚塊做記號，約定放置五萬元」、「丙○○是在十八時四十分許到我家找我，問我事情進行如何，我就告訴他，已約定
    好時間地點，對方會放置五萬元，我就與他一起下樓取錢，他在見車主將錢放置
    走開後就直接拿了錢，我就與他往對面松竹寺走，就見警方當場在丙○○手上查
    獲報紙包有五千元，即將我倆逮捕，尚無商量勒贖的錢如何朋分贓款」、「我們
    為警查獲後，因當場人贓俱獲，我自知難逃法網，就告訴警方贓車位置，雖丙○○拉我手臂示意不要講，我仍帶警方到中山堂停車場取贓車」等詞綦詳，核與被
  害人戊○○、丁○○於警訊及檢察官偵訊時指訴情節相符，復有自被告身上扣得
    之千元新台幣五張之彩色影印本、自用小客車照片二張之彩色影印本、戊○○紀
    錄之新台幣號碼摘要、贓物認領保管收據、車籍作業系統─查詢認可資料等件附
    卷可證，並有當場在其身上扣得之戊○○名片二張可證，參以被告與乙○○二人
    堂兄弟關係，感情甚篤，乙○○自無設詞誣陷被告之理。再參以證人戊○○於原
    審審理時供稱開走伊所有自用小客車之人乃體格較瘦者，經原審當庭勘驗被告身
    材結果，乙○○身高為一百七十二公分，體重為六十二公斤，被告丙○○身高為
    一百七十公分，體重為八十公斤，雖身高相差未幾，然因被告丙○○體格壯碩，
    自外觀言被告乙○○顯得更為削瘦，益證乙○○之供稱可採。綜上各述，被告所
    辯顯係卸責之詞，不足採信，犯行至堪認定。
二、核被告丙○○所為，係犯刑法第三百二十條第一項竊盜罪、第三百四十六條第一
    項恐嚇取財罪。被告與乙○○就竊盜、恐嚇犯行間，有犯意聯絡及行為分擔，為
    共同正犯。又被告係於行竊戊○○所有ＲＸ─七七六二號自用小客車後，見車內
    有戊○○名片，始另行起意恐嚇戊○○錢財，並非於行竊之初即有恐嚇犯意等情
    ，業為被告乙○○所供稱在卷，是被告上開竊盜、恐嚇二犯行為犯意個別，行為
    互異，應予分論併罰，公訴人認兩者具有方法與結果之牽連關係，容有誤會，併
    此敘明。又被告丙○○前曾於八十三年一月間，因詐欺案件，經臺灣臺中地方法
    院判處有期徒刑四月，於八十五年十月二十五日執行完畢，有本院被告全國前案
    紀錄表附卷可稽，其於執行完畢五年內再犯本件有期徒刑以上之罪，為累犯，依
    刑法第四十七條規定，其所犯前開二罪均依法加重其刑。原審因審酌被告有詐欺
    前科、趁被害人停車未熄火之際竊車並恐嚇取財，不思憑勞力進取，心存僥倖,
    犯罪後並無悔意等一切情狀，量處被告竊盜、恐嚇犯行分別為有期刑一年二月、
    八月，並定應執行刑為一年八月，認事用法量刑核無不當，被告上訴仍執前詞否
    認犯罪，其上訴核無理由，應予駁回。
乙、被告乙○○公訴不受理部分：
一、按被告死亡者，應諭知不受理之判決，刑事訴訟法第三百零三條第五款定有明文
    。再第三百零二條至第三百零四條之判決，得不經言詞辯論為之，同法第三百零
    七條亦有明文。
二、經查，被告乙○○提起本件上訴後，於八十九年五月二十七日死亡，有戶籍謄本
    一份附於本院卷可稽，揆諸首開法條規定，應為不受理之判決。原審未及審察，
    為被告論罪科刑之判決，並將下述併辦部分論以連續犯處以論罪科刑之判決，均
    有未洽，應由本院撤銷改判，此部分並不經言詞辯論為之。
三、被告乙○○業經為不受理判決，檢察官移送併辦（臺灣臺中地方法院檢察署八十
    九年度偵字第三七四三號，移送意旨略以：被告乙○○涉於八十九年二月二十八
    日竊取丁○○所有自用小貨車）部分，與本件無裁判上一罪關係，應退由檢察官
    另行辦理，併予明。
據上論結，應依刑事訴訟法第三百零七條、第三百六十八條、第三百六十九條第一項
前段、第三百六十四條、第三百零三條第五款，判決如主文。
本案經檢察官甲○○到庭執行職務。
中       華       民       國   九  十    年     三      月   二十七    日
                                臺灣高等法院臺中分院刑事第八庭
                                      審判長法  官  羅  得  村
                                            法  官  劉  榮  服
                                            法  官  陳  賢  慧
右正本證明與原本無異。
不得上訴。
     書記官  廖  次  芬
中       華       民       國   九  十    年     三      月   二十九    日
                                                                        Ｋ


司法院資訊處製作；財團法人民間司法改革基金會備份。
